【裁判字號】    90,訴,579
【裁判日期】    901102
【裁判案由】    傷害致死
【裁判全文】
臺灣桃園地方法院刑事判決                            九十年度訴字第五七九號
    公  訴  人  臺灣桃園地方法院檢察署檢察官
    被      告  丁○○
    指定辯護人  本院公設辯護人  戊○○
右列被告因傷害致死案件，經檢察官提起公訴（八十九年度偵字第一九三六四號、八
十九年度偵緝字第九一二號、九十年度偵字第一三九號），本院判決如左：
    主  文
丁○○共同連續傷害人之身體，因而致人於死，累犯，處有期徒刑捌年。
    事  實
一、丁○○前因違反麻醉藥品管理條例案件，經臺灣新竹地方法院於民國八十六年二
    月五日以八十五年度易字第三五五九號判處有期徒刑六月確定，另因妨害婚姻案
    件，經臺灣新竹地方法院判處有期徒刑四月確定，後經定應執行刑為有期徒刑九
    月，於八十八年三月十六日執行完畢，仍不知悔改，與己○○（通緝中，待緝獲
    後另行審結）、黃耀南同係遊民，因己○○向黃耀南索取乞討所得之金錢，黃耀
    南並未交付，而丁○○又怕不遵照己○○之指示會遭己○○毆打，遂與己○○二
    人共同基於傷害黃耀南之概括犯意聯絡，先於八十八年十二月二日下午三時許，
    在桃園縣桃園市○○路一三八巷四四號二樓房間內，由己○○持該處房東所有之
    鐵棍、菜刀及脫鞋，丁○○則以脫鞋及徒手共同毆打黃耀南，並用腳踹黃耀南，
    致黃耀南頭部等處受有多處傷害；嗣丁○○、己○○復於八十八年十二月六日下
    午三時許，在桃園市火車站前圓環，又因黃耀南未交錢予己○○，即分持隨手撿
    拾之木棍毆打黃耀南之頭部、背部及手臂等處，致黃耀南頭頸部、背部、上肢、
    胸部及下肢等部位受有多處傷害，丁○○及己○○即逕行離去。後經路人乙○○
    將黃耀南送醫急救後，延至八十八年十二月七日凌晨一時三十五分許，黃耀南因
    身體多處挫傷，導致肌肉壞死，造成橫紋肌溶解症及敗血症而死亡。
二、案經桃園縣警察局桃園分局報告臺灣桃園地方法院檢察署檢察官相驗後自動檢舉
    偵查起訴。
    理  由
一、右揭犯罪事實迭據被告丁○○於警、偵訊及本院審理時坦承不諱（見八十九年度
    偵字第一九三六四號偵查卷第四至第六頁、第十三至第十四頁、本院九十年四月
    十八日、五月十八日、七月九日、十月十九日訊問及審理筆錄），核與證人甲○○於警訊及本院審理時證述：我住在桃園市○○路一三八巷四四號二樓裡面的一
    間房間，被告二人及被害人住隔壁，有看過被告二人拿鐵棒、脫鞋及用拳頭打被
    害人，被害人被他們打到地上，臉上都是血，他們還用腳踹被害人之臉及屁股等
    情相符；並經證人乙○○到庭證述：在火車站前認識被告二人，二人均為遊民，
    有七、八個遊民住在昆明街處，丁○○之個性較為溫和，己○○喝完酒就會打人
    ，因己○○很兇，丁○○才會聽己○○的話。八十九年十二月六日伊剛好到火車
    站圓環，看到被害人黃耀南右手臂及胸部腫大瘀血，黃耀南說是被告二人用鐵棍
    及拳頭打他，說完就休克，伊就趕快叫救護車。係因己○○叫黃耀南拿錢給他，
    黃耀南沒給才打他等語屬實。再證人丙○○、金幼君亦分別於警訊中證稱：八十
    八年十二月二日被告二人確有毆打被害人，而被害人於八十八年十二月六日被送
    醫時，有向醫生吐訴係遭他人毆打等情無誤，足見被告二人確有於上開二時、地
    ，持兇器或徒手毆打被害人。再被害人於八十八年十二月七日凌晨一時三十五分
    許，因身體多處挫傷，導致肌肉壞死，造成橫紋肌溶解症及敗血症而死亡乙節，
分經檢察官督同法醫師、檢驗員為相驗及解剖鑑定，製有勘驗筆錄、相驗屍體證
    明書、驗斷書及法務部法醫研究所八十九年六月二日法醫所八九理字第０九五三
    號函暨所附之（８８）法醫所醫鑑字第一三六九號鑑定書各一紙在卷可稽，亦有
    被害人屍體及解剖照片十四張、桃園市○○街及桃園火車站前圓環之現場照片共
    十張、臺灣省立桃園醫院病例摘要、及該院病歷資料各一份附卷可憑。而依該鑑
    定報告結果觀之，被害人所受之傷害為：右側頸部有淤傷及腫脹，大小為五乘五
    公分，頭皮頂有一表淺撕裂傷，約二乘一公分。左側胸前有一擦傷併挫傷，擦傷
    部分大小約為二乘一公分，挫傷部分大小為七乘七公分。上背部大片淤傷，大小
    約為十六乘八公分。右上臂有淤傷及腫脹，大小為三十五乘七公分，涉及整隻上
    臂外側且部分表皮剝落。右手掌內側有淤傷。左上臂外側有淤傷，大小為二十乘
    十公分。左手掌背有淤傷。右大腿及左大腿前部分別有九乘三公分及八乘七公分
    之淤傷，應為鐵條打擊所造成。右膝部有淤傷，大小為八乘三公分，右小腿骨頭
    突出處亦有淤傷。切開右上臂皮膚，可見肌肉出血及壞死等情觀之，被害人受傷
    部位、所受傷勢、及研判行兇之人所持之工具，均與證人所述及被告自白之情節
    相符，足認被告前開自白屬實，且可證明被害人確因被告上開傷害行為，造成死
    亡之結果，兩者間並有因果關係。至被告毆打被害人之部位，遍及全身，並非僅
    針對被害人之要害為之，足見被告於行為時應無殺人之犯意，惟其先後於八十八
    年十二月二日及同年月六日，在四日內毆打被害人二次，第一次時被害人已躺在
    地上，臉上都是血，且被害人既係遊民，受傷後自無法得到良好之治療與休養，
    身體已較一般人衰弱，竟又再次持木棍毆打被害人，使被害人受有前述傷勢，是
    被告對於被害人因此等傷害行為可能致生死亡之加重結果，客觀上應有預見之可
    能性，而應負此傷害致死之刑責。綜上所述，本件事證明確，被告犯行，堪以認
    定。
二、被告於八十八年十二月二日毆打被害人之行為，尚未導致被害人死亡，核其所為
    ，係犯刑法第二百七十七條第一項之普通傷害罪；其於同年月六日再次毆打被害
    人並造成被害人死亡之結果，係犯同法第二百七十七條第二項前段之傷害致死罪
    。被告與己○○二人就上揭犯行，有犯意聯絡及行為之分擔，皆為共同正犯。被
    告先後二次傷害被害人之行為，均時間緊接，觸犯構成要件相同之罪名，顯係基
    於概括犯意為之，應以一傷害致人於死罪處斷，並依法加重其刑。公訴意旨雖認
    被告係基於各別犯意為之，應予分論併罰，惟被告二次毆打被害人，均係因己○○向被害人索取乞討所得金錢不成而起，且二次僅相隔四日，毆打之手法亦相同
    ，應係基於概括犯意連續為之，公訴人上開認定，容有誤會，附此敘明。再被告
    有如事實欄所載之犯罪科刑執行情形，有臺灣高等法院被告全國前案紀錄表一份
    在卷足憑，其於刑之執行完畢後五年內，再犯本件有期徒刑之罪，為累犯，除法
    定刑為無期徒刑部分依法不得加重外，應依法加重其刑。爰審酌被告與被害人係
    同住一處之遊民，僅因被害人未交出乞討所得之金錢，即用鐵棍、木棍、脫鞋等
    物毆打被害人，共計二次，使被害人遍體鱗傷，第二次並在火車站前此等公眾往
    來頻繁之場所毆打被害人，對社會秩序、被害人及其家屬造成之傷害堪稱重大，
    然被告個性溫和，因己○○個性兇惡，被告才聽從己○○之指示行事乙節，已據
    證人乙○○證述在卷；且被告經送鑑定後，認其行為時並無精神耗弱或心神喪失
    之情，但其受測時表情僵硬，略顯緊張，反應呆板遲滯，行為退縮膽小，說話速
    度慢且聲音小，用詞程度不好，只能聽從施測者之指示，並採取配合的態度，對
    施測者之指導語似懂非懂，且不主動發問，此部分可能使個案之實際能力被低估
    。在各分測驗之表現結果，皆為一般標準之下，結論係被告為一智能魯鈍之成年
    男子，復有行政院國軍退除役官兵輔導委員會桃園榮民醫院九十年八月二十四日
    （九十）桃醫醫字第四四五七號函暨所附精神鑑定報告書一份附卷可參，顯見被
    告確因智識較為魯鈍，受己○○之影響而犯下此案，及被告於犯罪後坦承犯行，
    態度尚稱良好，但犯後迄今尚未與被害人家屬達成和解等一切情狀，量處如主文
    所示之刑。被告第一次毆打被害人所使用之鐵棍、菜刀、脫鞋等物，係該處之房
    東所有；第二次毆打被害人所用之木棍，係火車站附近隨手撿拾而來，均非被告
    所有之物，爰不予沒收，附此敘明。
據上論斷，應依刑事訴訟法第二百九十九條第一項前段，刑法第二十八條、第五十六
條、第二百七十七條第二項前段、第四十七條，判決如主文。
本案經檢察官陳美華到庭執行職務。
中        華        民        國    九十    年    十一      月    二     日
                                臺灣桃園地方法院刑事第四庭
           審判長法  官
                                          法  官
                                          法  官
如不服本判決，應於判決送達後十日內向本院提出上訴狀( 應附繕本 )，上訴於
臺灣高等法院。


司法院資訊處製作；財團法人民間司法改革基金會備份。
